【裁判字號】    88,訴,1437
【裁判日期】    890314
【裁判案由】    執行異議之訴
【裁判全文】
臺灣士林地方法院民事判決  八十八年度訴字第一四三七號
    原      告  丙○○
    訴訟代理人  蕭介生律師
    被      告  甲○○  住台北市○○○路○段一七八號七樓
    訴訟代理人  乙○○  住同右.
右當事人間執行異議之訴事件，本院判決如左：
    主    文
本院八十六年度民執字第一一０五０號清償票款強制執行事件之強制執行程序應予撤
銷。
訴訟費用由被告負擔。
    事    實
甲、原告方面：
 一、聲明：如主文所示。
 二、陳述：
 （一）查系爭查封之動產物品概係原告所有，有購買收據足證非債務人所有，不得
       查封，即象牙小屏東乙對、象牙臂擱一對，為原告向香港寒舍投資有限公司
       承購。象牙彌勒佛、象牙壽仙、木蘭騎馬、鼻煙壺、象牙筆筒、象牙雞籠、
       象牙唐詩三百首、象彩十八羅漢、水晶彌勒佛、白玉刻古文四方爐、印章、
       雞血石、薄胎碗、薄胎花瓶、松石雕、象牙美女連小童、象牙小仙女、象牙
       珠，亦原告向香港東藝公司承購有發票三件為憑。棗紅色舊山葉鋼琴係原告
       向俞月琴購買，有收據為憑。乾隆蒙古刀、牙雕石棉花、牙雕小春宮人物、
       新山壽盤、薄胎碗、薄胎小瓶、牙雕印章、牙雕打老鼠、牙雕老鼠吃玉米、
       牙雕達摩祖師、牙雕貝殼人物、新山壽瓶為原告所有。其餘洋酒均係原告進
       出香港多次，每次二瓶購買放在酒櫃觀償之用，可查驗出入境之護照所蓋印
       章即可瞭然為原告承購，俱非債務人所有，本件查封未依強制執行法令債權
       人舉證證明為債務人財產，率然查封侵害原告財產所有權及名譽信用甚鉅，
       原告已當場抗議其違法查封行為，不料被告執意查封，該項執行實屬錯誤。
 （二）再查債務人居住台北市○○路○段一五０巷四五七號六樓之二，為債權人所
       明知，抑且彼等經常在一起玩牌為相當親密之朋友，竟然串通誣指債務人居
       住在原告處所，顯然與事實不符，益見明知故犯，其強制執行殊有重大違法
       ，懇請傳訊三方當事人對質查明真相俾止息爭訟。
 （三）坐落台北市○○區○○路四段五八巷三號四樓房屋，其屋主為孫文良，此有
       戶籍謄本為憑，原告居住於內為共同生活戶，反之債務人朱寶雲確實未居住
       在該處，可以傳訊質證，足見室內物品概為原告所有，業經於訴狀內舉證甚
       詳。
 （四）原告於前日始發現音響封條貼在靠牆壁之縫隙，根本不知被查封。然查該音
       響係兒子孫文國購買於搬家時贈送之物品，仍原告所有，請求質問孫文國即
       可了然真相，確定該物非債務人所有。
 （五）查封之酒類全係原告所有，業經於訴狀舉證陳明，抑且查封酒中尚有些印有
       「丙○○」名字在上面作為紀念之用，強制執行之際不分皂白悉數查封不顧
       抗議，其執行程序顯有重大瑕疵而侵害原告之所有權，因家屬成員頻頻出國
       每次皆購買攜回贈送，計有家屬孫陳賴員、孫敏華、王淨慧、孫文國有完整
       出入境護照蓋章簽證之護照可稽，若認釋明未盡，請前開贈送證人到庭逐一
       訊問，當可瞭然查封之酒類全係原告所有。
 （六）被告於民國八十五年即知債務人朱寶雲未與原告同居，未居住台北市○○路
       ○段五八巷三號四樓，更無任何物品存在該址可執行，  鈞院八八年民執字
       第一一０五０號卷可證明，被告之執行債權憑證根據台灣台北地方法院八五
       年票字第一九三八六號本票裁定執行，該裁定及執行地為債務人朱寶雲住所
       地台北市○○路○段一五０巷四五七號六樓之二，台灣台北地方法院八五年
       民執壬字第一六三七九號發經債權憑證記載債務人之地址仍然為台北市○○
       路○段一五０巷四五七號六樓之二，凡此有被告提出執行之債權憑證為憑，
       被告八十八年十二月七日答辯狀自認「被告與債務人朱寶雲係十數年朋友」
       證明被告確知債務人未住原告處所。彼等十數年朋友交情，在民國八十五年
       知債務人朱寶雲居住台北市○○路○段一五０巷四五七號六樓之二，對朱寶
       雲行使本票裁定及強制執行按朱寶雲住所地之台灣台北地方法院轄區予以辦
       理，未按戶籍地行使追索，適足以佐證被告八十五年確知朱寶雲未與原告同
       居，不依戶籍地行使權利其理甚明。被告臨訟諉為債務人住在台北市○○路
       ○段五八巷三號四樓，核與其主張之本票裁定及債權憑證所載債務人朱寶雲
       所在地抵觸，其舉證已違背證據法則應無憑信力，茍有被告主張戶籍地，何
       以對債務人朱寶雲之本票裁定地址及執行地未向戶籍地為之，反而在台灣台
       北地方法院辦理，其原因無他，債務人不在台北市○○路○段五八巷三號四
       樓而無法送達，不發生裁定確定之效力，當然不能達到被告裁定追索效果，
       從而可證被告之主張舉證前後矛盾殊無足採。
 （七）被告既知債務人朱寶雲不居住台北市○○路○段五八巷三號四樓，擅自指封
       非其所有物侵害原告所有權，業經原告於查封當場異議，有查封筆錄可稽，
       其筆錄第七項記載「債權人導引至現場，債務人不在場，在場人丙○○表示
       ，屋內動產並非朱寶雲所有，係其所有，朱寶雲亦未居住此址，是十八年前
       曾同居，現一個小孩住此址」。第九項「告知在場人丙○○如認屋內動產係
       其所有應向法院提起第三人異議之訴」。俱見原告對被告非法行為當場表明
       債務人朱寶雲已不居住該址十八、九年，與八十八年十二月二十一日隔離訊
       問朱寶雲證稱「我與丙○○於二十幾年前同居，住在台北市○○路○段五八
       巷三號四樓，我在該處住了四、五年之後，我們不合，我自承德路四段五八
       巷三號四樓遷走已達十九年之久，現在丙○○及他太太住在承德路四段五八
       巷三號四樓，這十九年之間我只去過二次，系爭查封之物都非我所有，我現
       在住信義路」等語，均與原告舉證完全符合。被告故意指封非債務人所有物
       ，侵害原告動產所有權，其執行於法不合。
 （八）至於指封切結書所載之水晶燈四盞附於不動產房屋之一部分，屬原告之所有
       物不容置疑，逕行指封殊有未當，沙發為房屋日常必備物，豹皮為先父遺物
       ，業已陳舊之物品，地毯亦屬陳舊之物，已使用多年舊物，從債務人朱寶雲
       陳明已離開原告十九年之久，不居住在承德路四段五八巷三號四樓，而居住
       在台北市○○路○段一五０巷四五七號六樓之二，與被告主張本票裁定債權
       憑證地址相符，被告未據舉證證明屬於債務人所有之物依法不得查封，本件
       強制執行於法不合。
乙、被告方面：
 一、聲明：原告之訴駁回。
 二、陳述：
 （一）被告與債務人朱寶雲係十數年之朋友，朱寶雲常向被告誇示其居所台北市○
       ○路○段五十八巷三號四樓、台北市○○路○段一五０巷四五七號六樓之二
       ，且被告次八十八年十一月十八日查封物品等候鑑價時，適郵差送信，被告
       親眼見到內有債務人朱寶雲信件二封，倘朱寶雲未住該處，豈會有其私人信
       件，因此家中之查封物品均係朱寶雲所有，而原告所提之古董物品購買之收
       據、發票均係由同一人由同一枝筆所開立，且有些發票係十年前之物，然卻
       嶄新如上月所造，顯係臨訟偽造，就洋酒部分，原告雖謂其多次出國所帶回
       ，並提出護照之出入境為證，然上開護照僅能證明出入境，卻與有無購買洋
       酒無關，且原告對於洋酒之來源說詞亦不一。
 （二）執行債務人朱寶雲既住在台北市○○路○段五八巷三號四樓，且自七十六年
       起即上開住所之戶長，於八十六年尚有戶口校正，顯見朱寶雲確實居住於上
       開住所，而證人孫文國、孫敏美、王靜慧等並不住在上開住處，尚難證明執
       行債務人有無住該處。
丙、本院依職權調閱本院八十八年度執字第一一０五０號清償票款執行卷宗。
    理    由
一、本件原告起訴主張：本院八十八年度執字第一一０五０號清償票款強制執行事件
    所查封之動產，係屬原告所有，執行債務人朱寶雲並未居住台北市○○路○段五
    八巷三號四樓，惟竟遭被告於八十八年十一月二日持台灣台北地方法院債權憑證
    至上開處所為查封執行（案號：本院八十八年度執字第一一０五０號），為此依
    強制執行法第十五條之規定提起本件訴訟，請求將該執行程序撤銷。被告則以：
    執行債務人朱寶雲既住在台北市○○路○段五八巷三號四樓，且自七十六年起即
    上開住所之戶長，於八十六年尚有戶口校正，顯見朱寶雲確實居住於上開住所，
    因此家中之查封物品均係朱寶雲所有，而原告所提之古董物品購買之收據、發票
    ，足見系爭動產之所有權人係朱寶雲而非原告，原告主張其係系爭動產之所有權
    人，而提起本件第三人異議之訴，顥無理由等語，資為抗辯。
二、查被告於八十八年十一月二日至台北市○○路○段五八巷三號四樓查封鋼琴、永
    箱、冷氣、古董二櫃（包括象牙、玉石、蒙古刀、古董杯、古董碗、印石、鼻煙
    壼、白玉蓋壿）音響、洋酒、沙發、音響喇叭、洋酒六櫃、水晶燈、地毯及豹皮
    （詳如附件所示）等物品，為兩造所不爭執，並經調閱本院八十八年度執字第一
    一０五０號民事執行卷核閱屬實，自堪信為真實。
三、原告主張系爭動產均為其所有，執行債務人朱寶雲之居住地址為台北市○○路○
    段一五０巷四五七號六樓之二，其與執行債務人朱寶雲雖曾為同居關係，惟其自
    十九年前即搬離台北市○○路○段五八巷三號四樓。被告則辯稱：執行債務人朱
    寶雲之戶籍係設在台北市○○路○段五八巷三號四樓，且為戶長，顯然朱寶雲即
    有居住，系爭動產即為執行債務人朱寶雲所有之事實。然查：
（一）戶籍之設立，並非即可斷定有無居住之事實，仍須審酌其他具體事實，本件原
      告主張執行債務人朱寶雲確未居住台北市○○路○段五八巷三號四樓，該址係
      由原告居住之事實，業據證人孫文國、王靜慧、孫敏美等人證述在卷，核與證
      人即執行債務人朱寶雲到庭證稱：「我與丙○○於二十幾年前同居，住在台北
      市○○路○段五八巷三號四樓，我在該處住了四、五年之後，我們不合，我自
      承德路四段五八巷三號四樓遷走已達十九年之久，現在丙○○及他太太住在承
      德路四段五八巷三號四樓，這十九年之間我只去過二次，系爭查封之物都非我
      所有，我現在住信義路」等語相符，且參諸被告之執行債權憑證係依據台灣台
      北地方法院八五年票字第一九三八六號本票裁定執行，而該裁定及執行地為債
      務人朱寶雲住所地台北市○○路○段一五０巷四五七號六樓之二，台灣台北地
      方法院八五年民執壬字第一六三七九號之債權憑證記載債務人之地址亦為台北
      市○○路○段一五０巷四五七號六樓之二，有執行之債權憑證附於本院八十八
      年度執字第一一０五０號清償票款執行卷宗為憑，為被告所不爭執，足見原告
      上開主張執行債務人朱寶雲並未居住台北市○○路○段五八巷三號四樓之址，
      堪予採信。
（二）且查系爭如附表所示之動產均係由原告向他人所購買等情，亦經證人王定乾到
      庭證稱：「臂擱及小座屏是民國七十八年八月間丙○○先生透過我的介紹在香
      港陳勝記買的，他是一個人來買的，單價港幣十多萬元，保證書是我開的」、
      陳輔炯證稱「我在香港經營東藝藝品店，丙○○常向我買東西，有部分查封之
      古董是向我買的，孫先生自一九八六年起幾乎每年都有向我買東西，他是自己
      一個人來的」。「這五張發票是東藝公司一九八六年至一九八九年開的」。「
      我們的發票沒有號碼」，證人俞月琴到庭證稱「丙○○於八十八年五月間向我
      購買一部鋼琴，我是刊登報紙，孫先生看了報紙來向我買的，收據是我開的，
      收據上棗紅色的筆跡是我加上去，我本來有二台鋼琴，丙○○先生買一台，另
      一台賣給房客，我登報紙時價錢是登二萬五千元，結果孫先生還價以二萬元賣
      給孫先生」；證人孫文國、王靜慧、孫敏美到庭供稱「這些酒幾乎都是我們出
      國帶回來送給我父親的。我們對朱寶雲小姐有一點印象，我們小時候他住過承
      德路四段五八巷三號四樓，大約二十年前朱寶雲小姐就離開了」；證人孫文國
      證稱「ＳＯＮＹ牌錄影機及音響是我於七、八年前分別以二萬餘元及四、五萬
      元買的，送給我父親的」；證人連春來到庭證稱：「我認識丙○○，其承德路
      四段之住處之沙發是我送給他的，有二個單人坐的，一個三人坐的，是於七十
      八年、七十九年間送給他的，屋內的燈飾有四盞也是我帶他去買的，花了十萬
      元買的」；證人蘇清枝到庭證稱：「丙○○位於承德路四段的住處之冷氣機有
      七台，都是我去安裝的」等語，並有原告所提之發票、收據、證明書、護照等
      影本在卷可佐。被告雖以：原告所提之古董物品購買之收據、發票均係由同一
      人由同一枝筆所開立，且有些發票係十年前之物，然卻嶄新如上月所造，顯係
      臨訟偽造，就洋酒部分，原告雖謂其多次出國所帶回，並提出護照之出入境為
      證，然上開護照僅能證明出入境，卻與有無購買洋酒無關，且原告對於洋酒之
      來源說詞亦不一云云為辯。然查，系爭古董部分係由原告分向香港投資有限公
      司及香港東藝公司購買，是以就香港東藝公司均為同一筆跡，即與事理無違，
      至於就洋酒部分，原告雖先稱由原告進出香港多次所帶回，嗣又稱其子女所帶
      回贈予，惟查查封洋酒多達一百零九瓶，參諸原告及其家屬孫文國、王靜慧、
      孫敏美皆有多次入出境紀錄，有渠等之護照影本在卷可證，堪認原告事後清點
      所為之陳述堪予採信，被告所辯尚無足採。
（三）原告居住於台北市○○路○○路四段五八巷三號四樓之事實，業據證人即原告
      之子女孫文國、王靜慧、孫敏美等人到庭證述在卷，且有原告所提之戶籍謄本
      為憑，且系爭動產係屬原告所有，亦經原告舉證證明，已如前述。按第三人就
      執行標的物有足以排除強制執行之權利者，得於強制執行程序終結前，向執行
      法院對債權人提起異議之訴，強制執行法第十五條前段定有明文。本院八十八
      年度民執字第一一０五０號清償票款事件之執行標的物即如附表所示之動產為
      原告所有，已如前述，被告以對訴外人朱寶雲之執行名義，聲請本院對原告所
      有之系爭動產強制執行，即有未合。原告依前揭規定提起第三人異議之訴，請
      求撤銷強制執行程序，即非無據，應予准許。
四、本件事證已臻明確，兩造其餘攻擊防禦方法及證據主張，於判決結果不生影響，
    爰不一一論述，附此敘明。
據上論結，本件原告之訴為有理由，依民事訴訟法第七十八條判決如主文。
中      華      民      國    八十九    年      三      月     十四     日
                             臺灣士林地方法院民事第二庭
~B法      官  王俊雄
右為正本係照原本作成。
如對本判決上訴應於判決送達後廿日內向本院提出上訴狀。
中      華      民      國    八十九    年      三      月     廿七     日
~B法院書記官  李育東


司法院資訊處製作；財團法人民間司法改革基金會備份。
